【裁判字號】    97,抗更(一),41
【裁判日期】    980430
【裁判案由】    侵權行為損害賠償執行
【裁判全文】
臺灣高等法院民事裁定                97年度抗更(一)字第41號
抗告人  乙○○即江添彩之繼承.
相對人  甲○○
        丙○○
上列當事人間侵權行為損害賠償強制執行事件，抗告人對於中華
民國97年 5月7日臺灣士林地方法院96年度執字第48179號裁定提
起抗告，經最高法院發回更為裁定，本院裁定如下：
      主    文
抗告駁回。
抗告及發回前再抗告程序費用由抗告人負擔。
      理    由
一按繼承人有數人時，在分割遺產前，各繼承人對於遺產全部為
  公同共有，民法第1151條定有明文。次按公同共有物之處分及
  其他權利之行使，除公同關係所由規定之法律或契約另有規定
  外，應得公同共有人全體之同意，同法第828條第2項亦有明文
  ，此項規定，依同法第831條規定，於公同共有債權準用之。
  故公同共有人受領公同共有債權之清償，應共同為之，除得全
  體公同共有人之同意外，無由其中一人或數人單獨受領之權（
  最高法院74年台上第748號判例意旨參照）， 如事實上有無法
  得全體公同共有人同意之情形時，應由事實上無法得其同意之
  公同共有人以外之其他公同共有人全體之同意，始得行使公同
  共有物之權利（最高法院86年台上第3485號判決意旨參照）。
  又全體繼承人公同共有之債權，繼承人中一人或數人，請求就
  自己可分得之部分為給付，並非法之所許 (最高法院37年上字
  第7302判例及77年台上第66號判決意旨參照)。
二本件抗告人主張：其係案外人江添彩之繼承人，江添彩曾訴請
  相對人給付美金228,101元及其利息， 獲勝訴判決確定（臺灣
  高等法院88年度重上字第265號確定判決）， 且曾以遺囑將未
  列明於遺囑之「於中華民國之財產」分配60％予抗告人等情，
  持上開確定判決為執行名義，並提出上開遺囑，向原法院聲請
  強制執行相對人丙○○提存款（臺灣士林地方法院89年度存字
  第1032號）中之60％。經查，依抗告人所提江添彩遺囑之記載
  ，江添彩之法定繼承人有抗告人、案外人江澤民、江花及相對
  人甲○○（參見原法院卷附聲證5）， 而相對人已爭執上開遺
  囑形式及實質內容之真正（參見原法院卷附97年 3月27日聲明
  異議理由(二)狀），則執行法院除得依上開執行名義實施強制執
  行外，尚無權逕行審認上開遺囑為真正及其內容之真意而據以
  執行。從而，抗告人不能證明上開確定判決所載江添彩之債權
  確已分割由抗告人取得其中60％，該債權仍應屬各繼承人共同
  共有，抗告人聲請強制執行，依首揭說明，須得繼承人全體（
  或事實上無法得其同意之公同共有人以外之其他公同共有人全
  體）之同意，且不得請求就自己可分得之部分為給付；抗告人
  既未證明繼承人全體（或事實上無法得其同意之公同共有人以
  外之其他公同共有人全體）同意其聲請強制執行，其逕以自己
  名義聲請強制執行自己可分得部分，難認合法，原裁定駁回抗
  告人強制執行之聲請，並無不合。抗告意旨指摘原裁定不當，
  求為廢棄，為無理由，應予駁回。
三據上論結，本件抗告為無理由。依強制執行法第30條之1、 民
  事訴訟法第495條之1第1項、第449條第1項、 第95條、第78條
  ，裁定如主文。
中    華    民    國    98    年    4     月    30    日
                    民事第九庭
                        審判長法  官  黃熙嫣
                              法  官  鄭傑夫
                              法  官  林玲玉
正本係照原本作成。
本裁定除以適用法規顯有錯誤為理由，不得再抗告。如提起再抗
告，應於收受後10日內委任律師為訴訟代理人向本院提出再抗告
狀。並繳納再抗告費新台幣１千元。
中    華    民    國    98    年    5     月    1     日
                              書記官  倪淑芳


司法院資訊處製作；財團法人民間司法改革基金會備份。
